【裁判字號】    98,台上,1768
【裁判日期】    980402
【裁判案由】    違反毒品危害防制條例
【裁判全文】
最高法院刑事判決            九十八年度台上字第一七六八號
上  訴  人  甲○○
                    之1號
選任辯護人  李建賢律師
上列上訴人因違反毒品危害防制條例案件，不服台灣高等法院中
華民國九十五年六月二十二日第二審更審判決（九十五年度上更
(一)字第三０九號，起訴案號：台灣宜蘭地方法院檢察署九十一年
度偵字第二一七五、二二六一號），提起上訴，本院判決如下：
    主  文
上訴駁回。
    理  由
按刑事訴訟法第三百七十七條規定，上訴於第三審法院，非以判
決違背法令為理由，不得為之。是提起第三審上訴，應以原判決
違背法令為理由，係屬法定要件。如果上訴理由書狀並未依據卷
內訴訟資料，具體指摘原判決不適用何種法則或如何適用不當，
或所指摘原判決違法情事，顯與法律規定得為第三審上訴理由之
違法情形，不相適合時，均應認其上訴為違背法律上之程式，予
以駁回。本件原審經審理結果，認上訴人甲○○犯行明確，因而
撤銷第一審之科刑判決，改判論處上訴人販賣第一級毒品罪刑（
處有期徒刑十年六月）。已綜核全部卷證資料，詳加斟酌論斷，
敘明其所憑之證據及認定之理由。並就上訴人所辯：毒品係與女
友游秀雯一起施用或供其單獨施用，並無販賣意圖；分裝毒品係
為避免施用過量；海洛因係以新台幣（下同）十萬五千元，安非
他命則以五萬元購入等語。認何以係諉卸刑責之飾詞，要無可取
，均依卷存證據資料，詳予指駁說明。從形式上觀察，並無違法
情形存在。又刑事訴訟法第九十五條第一款固規定訊問被告，應
先告知犯罪嫌疑及所犯所有罪名，罪名經告知後，認為應變更者
，應再告知。此立法目的，係在使被告得以充分行使其防禦權，
避免突襲裁判，以維護程序之公正，俾保障被告之權益。然被告
若已知悉其涉嫌之犯罪事實及罪名，無礙其防禦權之行使，或事
實審法院於調查、審理中，已就被告所犯罪名或其應變更罪名之
犯罪構成事實，對被告加以調查訊問，使被告有辯解之機會，則
實質上，與踐行告知之義務無異，對被告防禦權之行使顯無任何
妨礙，形式上，縱未告知所犯罪名或變更之罪名，但此單純訴訟
程序上之瑕疵，對判決本旨既不生任何影響，依刑事訴訟法第三
百八十條之規定，仍不得執為適法之第三審上訴理由。本件檢察
官係起訴上訴人一行為涉犯毒品危害防制條例第五條第一項之意
圖販賣而持有第一級毒品及同條第二項之意圖販賣而持有第二級
毒品罪嫌。第一審依該條例第五條第一項判處罪刑後，上訴人不
服，提起第二審上訴，經原審更審前判決變更起訴法條，改依毒
品危害防制條例第四條第一項之販賣第一級毒品罪論處罪刑，上
訴人仍表不服，提起第三審上訴，經本院撤銷發回原審法院。則
上訴人於原審更審審理時，已知悉原審更審前判決曾變更起訴法
條，依販賣第一級毒品罪論處其罪刑。是原審於民國九十五年六
月八日更審審理時，雖僅依起訴書及第一審判決所載，告知上訴
人其犯罪之嫌疑及所犯之罪名，未告知關於上揭變更適用之法條
，但於審理中已就販賣毒品罪部分，予上訴人充分辯論之機會。
則原審於審判期日，所踐行之訴訟程序，雖有上揭微瑕，然實質
上形同業已告知，而對上訴人防禦權之行使既無妨礙，顯對判決
不生任何影響，上訴意旨執此指摘，依上開說明，自非適法之第
三審上訴理由。另證據之取捨及證明力之判斷，俱屬於事實審法
院之職權，判決內若已論敘其何以作此判斷之心證理由，且其取
捨判斷不違背經驗法則或論理法則，即不生判決違背法令之問題
。原判決係以上訴人之供述，證人游秀雯之證述，卷附法務部調
查局鑑定通知書及內政部警政署刑事警察局鑑驗通知書，並扣案
之上開毒品、供販賣毒品所用之電子磅秤及出售海洛因、安非他
命數量價格對照表等證據資料，作為認定犯罪事實之依據，非僅
憑上訴人之供述為論罪之唯一證據，並已詳敘認定上訴人係基於
營利之意圖而販入扣案毒品，所憑證據及得心證之理由。其證據
之取捨與判斷並不違背經驗法則或論理法則，自不得任指判決違
法。上訴意旨仍執前詞謂：原判決未說明上訴人係基於販賣營利
之目的而購入毒品，理由不備等語，係就原判決已經調查說明事
項，任意指摘為違法，亦非合法。再原判決係分別依憑法務部調
查局鑑定通知書及內政部警政署刑事警察局鑑驗通知書，認定扣
案毒品之品質及重量，未採警局於查獲時，未經精確鑑驗所記載
之毛重，核無認定事實未依證據或證據上理由矛盾之情形。而扣
案由上訴人書寫之海洛因、安非他命數量價格對照表，係供出售
毒品之參考，縱其記載之每包重量與實際扣案之毒品重量不同，
上訴人非不得相互換算後再行販賣，上訴意旨執此否認有販賣之
意圖，亦非可採，原判決未特加說明，亦無判決理由不備之處。
至其餘上訴意旨，對原判決究竟如何違背法令，未依卷內訴訟資
料為具體之表明，徒憑己意，就屬原審採證認事職權之適法行使
，及原判決已經調查說明事項，任意指摘為違法，或重為單純事
實上之爭辯，自不足據以辨認原判決已具備違背法令之形式要件
。綜上所述，應認本件上訴違背法律上之程式，從程序上予以駁
回。
據上論結，應依刑事訴訟法第三百九十五條前段，判決如主文。
中    華    民    國  九十八  年    四    月    二    日
                      最高法院刑事第四庭
                          審判長法官  張  淳  淙
                                法官  劉  介  民
                                法官  蔡  彩  貞
                                法官  林  俊  益
                                法官  徐  文  亮
      本件正本證明與原本無異
                                      書  記  官
中    華    民    國  九十八  年    四    月    六    日
                                                Ａ


司法院資訊處製作；財團法人民間司法改革基金會備份。
